【裁判字號】    94,訴,4309
【裁判日期】    950922
【裁判案由】    毒品危害防制條例
【裁判全文】
臺灣高雄地方法院刑事判決              94年度訴字第4309號
公  訴  人  臺灣高雄地方法院檢察署檢察官
被      告  甲○○
指定辯護人  唐國盛律師
被      告  戊○○
選任辯護人  鄭國安律師
            吳麗珠律師
            許瑜容律師
被      告  丁○○
選任辯護人  劉新安律師
上列被告等因違反毒品危害防制條例案件，經檢察官提起公訴（
94年度偵字第21237 號及第25818 號），本院判決如下：
    主  文
甲○○幫助販賣第一級毒品，處有期徒刑捌年，被訴販賣第二級
毒品部分無罪。
戊○○共同販賣第一級毒品，處有期徒刑拾年貳月。扣案之第一
級毒品海洛因拾柒包（均不含包裝袋，合計淨重拾陸點伍肆公克
）均沒收銷燬之；扣案海洛因之外包裝拾柒個、行動電話貳支（
含門號0000000000號及0000000000號之SIM 卡貳張）、附表編號
1 至4 所示之物，均沒收；未扣案之行動電話壹支（含00000000
00號之SIM 卡壹張）沒收，如全部或一部不能沒收時，追徵其價
額。又共同販賣第二級毒品，處有期徒刑參年捌月。扣案之第二
級毒品甲基安非他命伍包（均不含包裝袋，合計驗前毛重伍拾陸
公克、驗後毛重伍拾伍點玖公克），均沒收銷燬之；扣案甲基安
非他命之包裝袋伍個、行動電話貳支（含門號0000000000號及00
00000000號之SIM 卡貳張），附表編號1 至4 所示之物，均沒收
；未扣案之行動電話壹支（含0000000000號之SIM 卡壹張）沒收
，如全部或一部不能沒收時，追徵其價額。應執行有期徒刑拾參
年陸月。扣案之第一級毒品海洛因拾柒包（均不含包裝袋，合計
淨重拾陸點伍肆公克）、第二級毒品甲基安非他命伍包（均不含
包裝袋，合計驗前毛重伍拾陸公克、驗後毛重伍拾伍點玖公克）
，均沒收銷燬之；扣案海洛因之外包裝拾柒個、甲基安非他命之
包裝袋伍個、行動電話貳支（含門號0000000000號及0000000000
號之SI M卡貳張）、附表編號1 至4 所示之物，均沒收；未扣案
之行動電話壹支（含0000000000號之SIM 卡壹張）沒收，如全部
或一部不能沒收時，追徵其價額。
丁○○無罪。
    事  實
一、戊○○、丙○○（另經本院以民國94年度重訴字第51號審理
    中）及真實姓名年籍不詳綽號「婷婷」之成年女子，均明知
    海洛因及甲基安非他命分屬毒品危害防制條例所列管之第一
    、二級毒品，不得非法持有、販賣，渠等3 人意圖營利，竟
    基於販賣第一級毒品海洛因及第二級毒品甲基安非他命之犯
    意聯絡，以丙○○所有之0000000000號、戊○○所有之0000
    000000號及綽號「婷婷」所有之行動電話0000000000號為聯
    絡販賣毒品之工具，由丙○○出資新台幣（下同）16萬元，
    再由「婷婷」在不詳地點，向不詳姓名之成年人購入甲基安
    非他命5 包（驗前毛重56公克，驗後毛重55.9公克）及海洛
    因17包（合計淨重16.54 公克，空包裝重為17.82 公克），
    另由戊○○聯絡甲○○試用販入之海洛因之純度，甲○○明
    知戊○○、丙○○及綽號「婷婷」之女子係欲販入大量海洛
    因，以供販賣予他人營利，竟仍予應允，而基於幫助販賣第
    一級毒品海洛因之犯意，於94年9 月16日某時，至戊○○位
    於高雄市○鎮區○○街9 號租屋處，由戊○○提供海洛因樣
    品讓甲○○試用，經甲○○確認品質無問題後，丙○○乃與
    戊○○聯絡，欲教戊○○分裝上開購得之毒品，戊○○乃於
    同日下午攜上開毒品、夾鏈袋1 大包、電子磅秤1 台、分裝
    工具1 批（係放在1 鐵盒內，內有小剪刀4 把、小鑷子4 支
    、竹籤2 支、小美工刀1 支、鑰匙圈1 個）及牙線盒1盒 等
    物至高雄市新興區○○○路76號「蘇榮茂婦產科」308 號房
    交予丙○○，為警於當日16時50分許，在高雄市新興區○○○路76號「蘇榮茂婦產科」30 8號房內，為警當場查獲丙○○（甫生產完未久）、甲○○及戊○○等人，並扣得上開毒
    品、夾鏈袋1 大包、電子磅秤1 台、上開分裝工具1 批、牙
    線盒1 盒、行動電話4 支（門號分別為0000000000、000000
    0000、0000000000、0000000000號）、筆記簿1 本、電話簿
    帳單4 張、行電電話卡4 張、現金57800 元、行動電話儲值
    卡5張及電話簿2 本等物品，而悉上情。
二、案經高雄市政府警察局移送台灣高雄地方法院檢察署檢察官
    偵查起訴。
    理  由
壹、證據能力部分：
一、按被告以外之人於審判外之言詞或書面陳述，除法律有規定
    者外，不得作為證據；再被告以外之人於偵查中向檢察官所
    為之陳述，除顯有不可信之情況外，得為證據；又被告以外
    之人於檢察事務官、司法警察官或司法警察調查中所為之陳
    述，與審判中不符時，其先前之陳述具有較可信之特別情況
    ，且為證明犯罪事實存否所必要者，得為證據；另下列文書
    ，亦得為證據：1 除顯有不可信之情況外，公務員職務上製
    作之紀錄文書、證明文書。2 除顯有不可信之情況外，從事
    業務之人於業務上或通常業務過程所須製作之紀錄文書、證
    明文書。3 除前2 款之情形外，其他於可信之特別情況下所
    製作之文書，亦得為證據；又被告以外之人於審判外之陳述
    ，雖不符刑事訴訟法第159 條之1 至第159 條之4 之規定，
    而經當事人於審判程序同意作為證據，法院審酌該言詞陳述
    或書面陳述作成時之情況，認為適當者，亦得為證據；另當
    事人、代理人或辯護人於法院調查證據時，知有第159 條第
    1 項不得為證據之情形，而未於言詞辯論終結前聲明異議者
    ，視為有前項之同意，刑事訴訟法第159 條第1 項、第159
    條之1 第2 項、第159 條之2 、第159 條之4 、第159 條之
    5 第1 項、第2 項分別定有明文。經查：
  (一)戊○○於警詢之陳述，屬審判外之陳述，茲被告甲○○及丁○○於本院審理時既爭執戊○○在警詢時之陳述並不實在，
    本院認戊○○在警詢時之陳述，就被告甲○○及丁○○部分
    應無證據能力。然參酌日本刑事訴訟法第328 條：依同法
    321 條至第324 條規定（傳聞法則之規定）而不得作為證據
    之文書或陳述，若在準備期日或審判期日，被告或證人或其
    他陳述人對陳述之證明力產生爭議時，此等不得作為證據之
    文書或陳述，得作為彈劾證據之規定，及日本實務之相關見
    解，本案被告甲○○及丁○○方面得援引上開警詢筆錄所記
    載之內容，作為彈劾證據之用。甲○○於警詢之陳述，屬審
    判外之陳述，茲被告丁○○於本院審理時既爭執甲○○在警
    詢時之陳述並不實在，本院認甲○○在警詢時之陳述，就被
    告丁○○部分應無證據能力。
  (二)按被告以外之人於審判中有下列情形之一，其於檢察事務官
    、司法警察官或司法警察調查中所為之陳述，經證明具有可
    信之特別情況，且為證明犯罪事實之存否所必要者，得為證
    據．．．三、滯留國外或所在不明而無法傳喚或傳喚不到者
    ，刑事訴訟法第159 條之1 、第159 條之2 、第159 條之3
    亦分別定有明文。是被告以外之人於警詢時為之陳述，性質
    上雖傳聞證據，惟既以刑事訴訟法第229 條至231 條規定司
    法警察官、司法警察具有調查犯罪嫌疑人犯罪情形及蒐集證
    據等職權，若其等所作之筆錄毫無例外地全無證據能力，亦
    非所宜。再者，如被告以外之人於檢察事務官、司法警察調
    查中之陳述，係在可信之特別情況下所為，且為證明犯罪事
    實之存否所必要，而於審判程序中，發生事實上無從為直接
    審理之原因時，仍不承認該陳述之證據適格，即有違背實體
    真實發見之訴訟目的。查：乙○○及丙○○經本院依法傳訊
    及拘提均未到庭，有送達回證、台灣屏東地方法院檢察署及
    高雄縣政府警察局鳳山分局函文存卷可考，而乙○○及丙○○復未於偵訊時陳稱其警詢時之陳述有何違反其自由意志之
    情況，可見其於司法警察調查中之陳述，係在可信之特別情
    況下所為，又乙○○於警詢時證述其確向丙○○購買海洛因
    ；丙○○於警詢時證述戊○○等人有與伊共同販賣毒品，是
    以丙○○及乙○○於司法警察前之陳述，顯為證明被告等人
    犯罪事實之存否所必要，依據刑事訴訟法第159 條之3 第3
    款之規定，自得為證據。
  (三)依刑事訴訟法第159 條第1 項、同法第159 條之5 之規定，
    應不具證據能力，亦即是丁○○於警詢中所言，就被告甲○○及戊○○被訴之部分，無證據能力，然丁○○於警詢中所
    ，雖不符刑事訴訟法第15 9條之1 至第159 條之4 之規定，
    然經檢察官、辯護人及被告甲○○及戊○○同意作為證據使
    用，且無任何不適當作為證據之情形，則丁○○在警詢中之
    陳述，有證據能力；甲○○於警詢中所言，就被告戊○○被
    訴之部分，無證據能力，然甲○○於警詢中所，雖不符刑事
    訴訟法第159 條之1 至第159 條之4 之規定，然經檢察官、
    辯護人及被告戊○○同意作為證據使用，且無任何不適當作
    為證據之情形，則甲○○在警詢中之陳述，有證據能力。
  (四)甲○○、丁○○、戊○○及丙○○於檢察官偵查中所為之陳
    述，除94年9 月17日檢察官訊問戊○○，及94年11月2 日檢
    察官訊問時甲○○、丁○○及戊○○，曾依證人之身分具結
    後而為陳述，對於其餘被告，均屬被告以外之人於向檢察官
    所為之陳述，且查無顯不可信之情況，依刑事訴訟法第159
    條之1 第2 項，在認定甲○○、戊○○及丁○○彼此被訴之
    事實部分，有證據能力。至被告3 人及丙○○其餘在偵查中
    所為之其餘陳述，均係本於被告之身分所為，未經依法具結
    ，依刑事訴訟法第158 條之3 之規定，不得作為認定同案其
    餘被告被訴事實之依據。
  (五)乙○○於偵查以證人身分所為之陳述，既經其依法具結，且
    該偵查中之證言並無顯不可信之情況，自具有證據能力。
三、至於監聽譯文是否具有證據能力而言，按有事實足認被告或
    犯罪嫌疑人有最輕本刑為3 年以上有期徒刑之罪嫌，並危害
    國家安全或社會秩序情節重大而有相當理由可信其通訊內容
    與本案有關，且不能或難以其他方法蒐集或調查證據者，在
    偵查中得由檢察官核發通訊監察書，通訊保障及監察法第5
    條第1 項第1 款、第2 項定有明文。又通訊監察書應記載下
    列事項：一、案由及涉嫌觸犯之法條。二、監察對象。三、
    監察通訊種類及號碼等足資識別之特徵。四、監察處所。五
    、監察理由。六、監察期間及方法。七、聲請機關。八、執
    行機關。第五條之通訊監察期間，每次不得逾30日；其有繼
    續監察之必要者，得於期間屆滿前，重新聲請。前項期間屆
    滿前，已無監察之必要者，應即停止監察，同法第11條、第
    12條亦定有明文。查本案監聽係高雄市政府警察局刑警大隊
    為執行機關，依臺灣高雄地方法院檢察署94年7 月6 日94年
    雄檢博湯監字第001478號、94年7 月21日94年雄檢博湯監字
    第001565號、94年8 月5 日94年雄檢博湯監續字第001676號
    、94年8 月18日94年雄檢博湯監字第001767號、94年8月18
    日94年雄檢博湯監續字第001766號、94年9 月2 日94年雄檢
    博湯監續字第001833號通訊監察書（附於94年度偵字第2123
    7 號卷第59- 第73），實施監察之通訊號碼為戊○○、丙○○所使用之0000000000號及0000000000號行動電話，監察時
    間自94年7 月22日上午10時起至94年8 月19日上午10 時 止
    以及94年8 月19日上午10時起至94年9 月16日上午10時止、
    94年7 月7 日上午10時起至94年8 月5 日上午10時止，以及
    94年9 月2 日上午10時起至94年9 月30日上午10時止，監察
    方法為監聽、錄音，是承辦警員對戊○○及丙○○上開門號
    實施監聽錄音，並未逾越授權實施監察之範圍。至於通訊監
    察書監察對象載為何人，此應為核發通訊監察書時，依當時
    線索僅知悉犯罪嫌疑人之綽號，為客觀環境所致，本案監聽
    符合前開通訊保障及監察法之法定程序，應具有證據能力。
四、按法院或檢察官得囑託醫院、學校或其他相當之機關、團體
    為鑑定，鑑定之經過及其結果，應命鑑定人以言詞或書面報
    告。刑事訴訟法第208 條第1 項、第206 條第1 項分別定有
    明文。高雄地檢署檢察官囑託高雄醫學大學附設中和紀念醫
    院及法務部調查局對扣案之甲基安非他命或海洛因進行鑑定
    ，是該醫院函覆之檢驗報告與該局函覆之鑑定通知書，均屬
    鑑定報告，有證據能力。
五、卷附高雄市立凱旋醫院濫用藥物尿液檢驗報告，均屬被告以
    外之人於審判外之書面陳述，而公訴人、被告3 人及辯護人
    就上開書面陳述，均於審判程序同意作為證據，本院審酌該
    書面陳述作成之情形尚屬正常，並無何不當之情形，且與待
    證事實有關聯性，認適當作為證據，故上開書面陳述依刑事
    訴訟法第159 條之5 第1 項規定，均具有證據能力。
貳、被告甲○○部分：
一、幫助販賣第一級毒品部分：
  (一)訊據被告甲○○坦承伊之綽號為「阿賢」及「大豬」，且伊
    曾於94年9 月16日至戊○○住處試用第一級毒品海洛因1 次
    ，且試用完後伊還有告知戊○○該海洛因之副料味道很重等
    情，然矢口否認有何幫助販賣第一級毒品之海洛因行為，並
    辯稱：伊不清楚丙○○等人在販賣毒品，伊只有幫丙○○測
    試毒品純度，但其用意僅在免費試用毒品第一級海洛因等語
    （見本院95年1 月6 日準備程序筆錄，第65頁）。惟查：
  1.被告甲○○自警詢、偵訊及本院審理時均坦承伊有幫丙○○
    測試第一級毒品海洛因之純度，其於警詢供稱：「我是到戊○○住處由他提供毒品讓我試用，我試完後告訴戊○○副料
    味道很重」等語（見94年9 月16日警詢筆錄，附於警卷2 第
    9 頁）、「‧‧‧我只是負責試用毒品純度」等語（見94年
    9 月16日警詢筆錄，附於警卷2 第15頁）、「‧‧‧是蟑螂
    （指戊○○）提供毒品，讓我施用毒品成分」「‧‧‧是蟑
    螂（指戊○○）提供毒品，讓我施用毒品成分」、「是丙○○要我給他試毒品成分，我都是在戊○○家中試用毒品成分
    ，毒品也是戊○○拿給我試的」等語（見94年9 月27日警詢
    筆錄，附於94年度偵字第21237 號卷第49-50 頁）；其於偵
    訊時供稱「（為何戊○○說你是試貨的工作？）我是有幫他
    試貨，但不是幫他工作」等語（見94年9 月17日偵訊筆錄，
    附於94年度偵字第21237 號卷第22頁）；其於本院審理時供
    稱：「（你試用過毒品幾次？）我試用過海洛因1 次，是在
    戊○○的住處，但是時間我忘了」（見本院95年8 月31日審
    判筆錄，第307 頁）。而戊○○於偵訊及本院審理時均證稱
    ：伊曾在住處拿1 次毒品海洛因予被告甲○○試用，且被告
    甲○○試用完畢後，伊隨即打電話給丙○○告知試用情形等
    語，其於偵訊時證稱：「（為何甲○○在警詢稱是你讓他試
    貨的？）他是在婷婷處試貨，也有在我那邊試過1 次」等語
    （見94年9 月17日偵訊筆錄，附於94年度偵字第21237 號卷
    第22頁）；其於本院審理時證稱：「‧‧‧當時是說甲○○
    是試用毒品，也就是施打完毒品後再看看這個毒品的好壞」
    、「（你曾經說甲○○去你那裡試毒1 次，他是否知道毒品
    是丙○○拿給你的？）他知道，因為他試完毒品之後有打電
    話給丙○○，告訴丙○○毒品好不好的相關事情」等語（見
    本院95年8 月31日審判筆錄，第280 頁）。另觀之94年9 月
    16日丙○○監聽譯文，當日丙○○於13時12分49秒許撥打戊○○之0000000000號行動電話，而戊○○當時稱：「阿賢《
    指甲○○》說東西副料的味道很重」，丙○○稱：「副料的
    味道很重」，戊○○稱：「我看阿賢試完整個人都起雞皮疙
    瘩」（見警卷1 第109 頁）。故此，被告甲○○確曾於94年
    9 月16日至戊○○住處試用第一級毒品海洛因1 次，且被告
    甲○○知悉該第一級毒品海洛因係被丙○○所提供，而被告
    甲○○試用完畢後，因全身起雞皮疙瘩，而告知戊○○該毒
    品之副料味道很重，且被告甲○○亦知悉戊○○當時有將試
    用結果告知丙○○等情，應可認定。
  2.丙○○及戊○○2 人，並無施用第一級毒品海洛因之習慣，
    已經其等於警詢中供明在卷，且丙○○及戊○○為警查獲後
    ，經採集其尿液，送請高雄市立凱旋醫院鑑驗結果，確未檢
    出嗎啡類命類反應，有該院出具之濫用藥物尿液檢驗報告在
    卷可考（見本院卷第330-331 頁），而被告甲○○為警查獲
    後，經採集其尿液，送請高雄市立凱旋醫院鑑驗結果，確檢
    出嗎啡類命類反應，有該院出具之濫用藥物尿液檢驗報告在
    卷可考（附於94年度偵字第21237 號卷第41頁）。是丙○○
    及戊○○既無施用毒品海洛因之習慣，而被告甲○○自承有
    施用第一級毒品海洛因之習慣，且其有多次施用毒品之前科
    （其曾於93年間因施用毒品案件，經法院裁定送觀察、勒戒
    後，認無繼續施用毒品傾向，於93年10月13日執行完畢釋放
    ，並經臺灣高雄地方法院檢察署檢察官於93年10月5 日以93
    年度毒偵字第5175號為不起訴處分確定，另於94年間，因施
    用海洛因及甲基安非他命，因本院判處應執行有期徒刑11月
    確定），則被告甲○○當知海洛因之價格昂貴，取得不易，
    丙○○及戊○○豈會在毫無緣由下，免費提供海洛因予被告
    甲○○施用？佐以，丙○○及戊○○在販賣海洛因前，慎重
    地讓有施用海洛因習慣之被告甲○○，前來試用海洛因品質
    ，益見丙○○及戊○○顯係基於販賣海洛因以營利之犯意，
    而販入扣案之海洛因甚明。又販賣海洛因係屬重罪，為海洛
    因交易之人，為海洛因交易時，為恐遭警查獲，均極為小心
    、隱密，衡情，應端無讓不知情之人參與，以增加為警查獲
    風險之理，若被告甲○○苟非事前即知悉丙○○及戊○○係
    為販賣第一級毒品海洛因而邀其試用該毒品之品質，為何其
    施用完畢後還要告知戊○○副料味道很重等語，足認被告甲○○應知悉丙○○及戊○○係為販賣第一級毒品海洛因，而
    請其試用該毒品之純度甚明。再佐以丙○○及戊○○苟係為
    自己施用而購買海洛因，則其當係自己試用海洛因，以了解
    是否適合自己施用，當無請被告甲○○適用海洛因品質之理
    ，而被告甲○○行為時，為年滿26歲智識成熟之成年男子，
    對此自難諉為不知，因此，被告甲○○對於被告丙○○及戊○○購入海洛因之目的，並非供己施用，且係一次購入大量
    海洛因，以供販賣之用一節，顯然知之甚明。從而，丙○○
    及戊○○係為販賣而販入海洛因，而被告甲○○在知情下，
    仍為丙○○及戊○○試用海洛因品質，而幫助丙○○及戊○○販賣海洛因犯行，應堪認定。
  3.綜上所述，被告甲○○此部分之犯行，已堪認定。
  (二)論罪科刑部分：
  1.核被告甲○○所為，係犯刑法第30條、毒品危害防制條例第
    4 條第1 項之幫助販賣第一級毒品海洛因罪。被告甲○○幫
    助被告戊○○、丙○○及綽號「婷婷」之成年女子犯上開販
    賣第一級毒品海洛因罪，為從犯，茲衡諸其犯罪情節，並按
    正犯之刑減輕之。
  2.公訴人起訴事實雖認被告甲○○與被告戊○○、丙○○及綽
    號「婷婷」之成年女子共同販賣第一級毒品海洛因云云。然
    被告甲○○堅詞否認有與丙○○等人共同販賣第一級毒品海
    洛因之犯行。而公訴人認被告甲○○有共同販賣第一級毒品
    海洛因之犯行，係以戊○○之供述為主要論據。然查：
  (1)按被告或共犯之自白，不得作為有罪判決之唯一證據，仍應
    調查其他必要之證據，以察其是否與事實相符，刑事訴訟法
    第156 條第2 項定有明文；次按共同被告具有共犯關係者，
    固得採為其他共犯犯罪之證據，然為保障其他共犯之利益，
    該共犯所為不利於己之陳述，須無瑕疵可指，且仍應調查其
    他必要之證據，以查其是否與事實相符，不得專憑該項陳述
    作為其他共犯犯罪事實之認定，即尚須以補強證據予以佐證
    ，不可攏統為同一之觀察，最高法院94年度台上字第5651號
    判決可資參照。
  (2)戊○○雖於94年9 月17日第2 次警詢筆錄時供稱：「以丙○○為首毒品販賣集團成員有甲○○、丁○○、我及1 名綽號
    『婷婷』之女子。我負責收取中盤商綽號『婷婷』之女子毒
    品所收款項，丙○○是出資購買毒品及分裝，甲○○是幫忙
    找上游賣家及試驗所購入之毒品純度等‧‧‧」等語（見警
    卷2 第25-26 頁）。然戊○○於94年9 月16日第1 次警詢筆
    錄係供稱：「該犯罪集團只有我跟丙○○2 人，我負責去收
    別人欠丙○○的錢‧‧‧」等語（見警卷2 第22頁）。是戊○○對於被告甲○○是否為該販毒集團之成員一事，前後供
    述不一，是其證詞是否可採，已有可疑。而戊○○於本院審
    理時具結證稱：「（對於你94年9 月16日第1 次警訊筆錄所
    述，關於犯罪集團的成員，分工情形等語是否實在？）實在
    」、「（對於你於94年9 月17日第2 次警訊筆錄所述，關於
    犯罪集團的成員及薪資等語，是否實在？）實在，但是我當
    時是說甲○○是試用毒品，也就是施打完毒品後再看看這個
    毒品的好壞」、「（你第1 次及第2 次警詢筆錄時所述的犯
    罪集團的成員不同，到底甲○○是否為販毒集團的成員？）
    我當時就有跟警察說甲○○應該不算」等語（見本院95年8
    月31日審判筆錄第279-280 頁）。故此，依戊○○上開之證
    詞，被告甲○○確實僅有試用第一級毒品海洛因1 次之行為
    ，且戊○○並不認為被告甲○○係販毒集團之成員。而公訴
    人並未舉證證明被告甲○○除於94年9 月16日在戊○○住處
    試用過1 次海洛因之行為外，尚有其他與丙○○、戊○○共
    同販賣第一級毒品海洛因之舉，尚難以戊○○前後不一之證
    詞，遽認被告甲○○有與丙○○、戊○○及綽號「婷婷」之
    女子共同販賣第一級毒品海洛因之犯行。再以，丙○○於警
    詢供稱本件扣得之毒品係由伊1 人獨自出資，且丙○○於警
    詢及偵查中均未證稱被告甲○○為販賣毒品集團之成員等語
    ，其於警詢時證稱：「警方在我病房內查扣毒品是我出錢（
    新台幣16萬元）叫綽號婷婷的女子去幫我購買的，但是婷婷
    購買回來後該些毒品的品質不好，所以我就叫婷婷先拿去藏
    起來，於今天下午我叫戊○○前去拿該些毒品回來我病房內
    ，準備分裝完成後販買給他人」、「該販毒集團有我及戊○○，我負責拿錢出來購買毒品，綽號婷婷則是拿我所出資的
    錢前去購買毒品回來包裝，包裝完成後婷婷會將以分裝完成
    的毒品藏至路邊，我再指示戊○○前去將該些毒品取回‧‧
    ‧」、「（警方於現場查獲另嫌甲○○及乙○○是否有參加
    該販毒集團？）該2 人沒有參與販毒」等語（見94年9 月16
    日警詢筆錄警卷1 第5-6 頁）。是依丙○○之證詞，與被告
    甲○○辯稱伊確實未參與共同販賣第一級毒品海洛因等語相
    符。此外，本院復查無被告甲○○有與丙○○、被告戊○○
    及綽號「婷婷」之女子，就販賣第一級毒品部分有何共同犯
    意聯絡或行為分擔之證據。是公訴人認被告甲○○係與被告
    戊○○、丙○○及綽號「婷婷」之女子基於共同販賣第一級
    毒品海洛因之犯意聯絡而為試用毒品，尚有誤會。
  3.爰審酌被告甲○○幫助販賣第一級毒品海洛因，對於國民身
    體健康及社會治安造成嚴重之潛在性危害，所為非是，且被
    告甲○○犯後雖飾詞卸責，然念其涉案程度不深，且僅幫助
    戊○○等人試用海洛因，且次數為1 次等一切情狀，量處如
    主文所示之刑。
  4.再所謂幫助犯係指就他人之犯罪加以助力，使其易於實施之
    積極的或消極的行為而言。其犯罪態樣與實施犯罪之正犯有
    異，其所處罰者，乃其提供助力之行為本身，而非正犯實施
    犯罪之行為。因此幫助犯不適用責任共同之原則，對正犯所
    有供犯罪所用或因犯罪所得之物，勿庸併為沒收之宣告（最
    高法院89年度臺上字第6946號、88年度臺上字第6234號、86
    年度臺上字第6278號判決意旨參照）。又扣案門號為000000
    0000號之行動電話1 支，雖係供被告甲○○所有，惟並非供
    被告甲○○幫助戊○○等人販賣第一級毒品海洛因所用之物
    ，則就被告甲○○部分，即不得就扣案門號為0000000000之
    行動電話1 支予以宣告沒收，併此敘明。
  (三)新舊法比較部分：
    被告甲○○行為後，刑法業於94年2 月2 日修正公布部分條
    文，並於95年7 月1 日施行。依修正後刑法第2 條第1 項規
    定：「行為後法律有變更者，適用行為時之法律。但行為後
    之法律有利於行為人者，適用最有利於行為人之法律。」，
    此條規定與刑法第1 條罪刑法定主義契合，係規範行為後法
    律變更所生新舊法律比較適用之準據，是刑法第2 條本身雖
    經修正，尚無比較新舊法之問題，應一律適用裁判時之現行
    刑法第2 條，以決定適用之刑罰法律，先予敘明。又本次修
    正涵蓋之範圍甚廣，故比較新舊法時，應就罪刑有關之共犯
    、牽連犯、連續犯、有無累犯加重、自首減輕暨其他法定加
    減原因與加減例等一切情形，綜其全部罪刑之結果而為比較
    ，復有最高法院95年5 月23日所為之95年度第8 次刑庭會議
    決議可資參照。
  1.按修正施行前刑法第30條原規定：「幫助他人犯罪者，為從
    犯。雖他人不知幫助之情者，亦同。從犯之處罰，得按正犯
    之刑減輕之」，而現行刑法第30條則修正為：「幫助他人實
    行犯罪行為者，為幫助犯。雖他人不知幫助之情者，亦同。
    幫助犯之處罰，得按正犯之刑減輕之」。參照該條修正之立
    法理由說明，此項修正係「依學界通說既認幫助犯應採共犯
    從屬性說之『限制從屬形式』，使教唆犯及幫助犯之從屬理
    論一致，爰修正第1 項之文字，以杜疑義」、「…明示幫助
    犯之成立，亦以被幫助者著手犯罪之實行，且具備違法性為
    必要。至於被幫助者是否具有『有責性（罪責）』，皆不影
    響幫助犯之成立。因此，如被幫助之人未滿14歲，或有第19
    條第1 項之情形而不罰，依幫助犯之限制從屬形式，仍得依
    其所幫助之罪處罰之」，是本次修正僅係參酌學說及實務見
    解，將幫助犯之條文規定予以明確化，以杜爭議，故解釋上
    修正施行前後刑法第30條第2 項之規定並無有利或不利於被
    告甲○○之問題，惟幫助犯是否得予減輕其刑，事涉行為之
    可罰性，參照最高法院95年度第8 次刑事庭會議決議之意旨
    ，仍有刑法第2 條第1 項規定之適用。是本案應依被告甲○○行為時即修正施行前刑法第30條第1 項之規定，論以幫助
    犯，並依同條第2 項之規定減輕其刑。
  2.另被告甲○○行為時依舊刑法第64條第2 項規定：死刑減輕
    者，為無期徒刑，或15年以下12年以上有期徒刑，新刑法則
    規定：死刑減輕者，為無期徒刑；舊刑法第65條第2 項規定
    ：無期徒刑減輕者，為7 年以上有期徒刑，新刑法則規定無
    期徒刑減輕者，為20年以下15年以上有期期徒刑。經比較新
    舊法結果，以舊法較有利被告甲○○，依刑法第2 條第1項
    前段之規定，自應適用較有利於被告甲○○之行為時法律，
    即修正前刑法第64條第2 項、第65條第2 項規定減輕之。故
    此，綜合比較刑法修正前後關於幫助犯以及死刑、無期徒刑
    減輕其刑之規定，仍以舊法較有利於被告甲○○，依刑法第
    2 條第1 項前段之規定，自應適用較有利於被告甲○○之行
    為時法律，即修正前刑法之規定處斷。
  (四)公訴意旨另以：被告甲○○曾自93年6 月間某日起，由丙○○每次出資數10萬元不等之價格，由「婷婷」在高雄市不詳
    地點，以第一級毒品海洛因1 兩16萬元之代價，連續多次向
    柯明祥（真實姓名不詳，由高雄市政府警察局另案偵辦中）
    等不詳姓名成年男子販入數量不詳之海洛因後，由被告甲○○試用販入之海洛因之純度，確認品質無問題後，即由丁○○、婷婷、戊○○等人連續多次將包裝好的海洛因等毒品，
    送往乙○○、姓名年籍不詳綽號「阿華」之不詳姓名成年男
    子等買主所指定之高雄市前鎮區光華公園等地，以每包海洛
    因1000元至2000元不等之價格，將海洛因販賣予乙○○、「
    阿華」等人，丙○○並以每日薪資1000元至1500元之代價，
    僱用與其有共同犯意聯絡之被告甲○○、戊○○向「婷婷」
    及丁○○收取每日販毒所得，丙○○再向被告甲○○及戊○○拿取販毒所得，以圖逃避警方之查緝，因認被告甲○○此
    部分亦涉有毒品危害防制條例第4 條第1 項販賣第一級毒品
    海洛因罪嫌云云。然查：
  1.丙○○從未證稱伊有每日以薪資1000元至1500元之代價雇用
    被告甲○○，且被告甲○○有負責向婷婷收取販賣第一級毒
    品海洛因所得之款項等語。佐以，戊○○於本院審理時證稱
    被告甲○○並未受雇予丙○○，且伊未曾與被告甲○○共同
    向綽號「婷婷」之女子收取販毒所得等語，其證稱：「（是
    否有別人與你一起向婷婷及丁○○收帳？）沒有」、「（甲○○是否有受到丙○○的聘用並且領取薪資？）沒有」、「
    （甲○○是否曾經跟你一起去向婷婷收過販毒所得的款項？
    ）沒有」等語（見本院95年8 月31日審判筆錄，第274 、28
    0-281 頁）。是公訴人認被告甲○○自93年6 月起，即以日
    薪1000元至15 00 元之薪資受雇予丙○○，並與戊○○共同
    負責向綽號「婷婷」之女子及丁○○收取每日販毒所得云云
    ，尚屬無據。
  2.再者，公訴人另認被告甲○○自93年6 月起，即負責在以丙○○為首之販毒集團內負責試用販入之海洛因之純度云云。
    惟如前所，被告甲○○坦承曾於戊○○住處試用過1 次海洛
    因等語。而戊○○雖於偵訊時證稱被告甲○○試用毒品之次
    數應不僅1 次，其證稱：「他（指被告甲○○）是在婷婷處
    試貨的，也有在我那邊試過1 次」等語（見94年9 月17日偵
    訊筆錄，附於94年度偵字第21237 號卷第22頁），然戊○○
    於該次偵訊時亦證稱：伊沒有親自看過被告甲○○試貨，其
    證稱：「（甲○○在該集團為試貨的工作，該流程為何？）
    都是他自己1 人去的，我沒有親眼看他試貨過」等語（同上
    開偵訊筆錄）。是依戊○○上開證詞，伊未曾親眼看過被告
    甲○○在綽號「婷婷」之女子住處試貨，而綽號「婷婷」之
    女子因未被查獲，亦無法作證證明被告甲○○確有在其住處
    試用毒品之行為。另觀之卷附之戊○○0000000000行動電話
    監聽譯文，丙○○曾於94年8 月1 日以行動電話0000000000
    打電話予戊○○聯絡，丙○○告知戊○○「大、中、小就
    250 、500 、1 ，不然沒利潤，調好叫大豬試」（見警卷2
    第78 頁） ，然無證據證明戊○○與丙○○於94年8 月1 日
    通話後，戊○○即有依丙○○之指示將毒品拿給被告甲○○
    試用，要難以上開監聽譯文，遽為被告甲○○不利之認定。
  3.此外，被告甲○○坦承有以行動電話00000000000 與丙○○
    聯絡（見本院卷第290 頁），而觀之卷附丙○○行動電話00
    00000000號之監聽譯文，被告甲○○有於94年7 月28日23時
    26分43秒打電話予丙○○，當時丙○○有提到「到時婷的帳
    一起收下來」，而被告甲○○當時僅有回答「喔」（見警卷
    2 第92頁），而被告甲○○於本院審理時供稱：「（提示警
    卷第92頁倒數第3 筆之監聽譯文，丙○○跟你說你和蟑螂《
    戊○○》下來的時候，把婷婷的帳一起收下來，有何意見？
    ）我有講過這些話，但是我覺得丙○○的本意只是在叫我提
    醒戊○○而已，至於丙○○及戊○○在做什麼事情我不清楚
    」等語（見本院卷第291 頁）；另丙○○有於94年7 月28日
    20時35分46秒打電話予被告甲○○，當時丙○○向被告甲○○稱「你先把錢拿過來給我」，被告甲○○答稱：「好」（
    見警卷2 第95頁）。惟觀之上開監聽譯文，並無法得知渠等
    討論之錢即為販賣毒品所得之款項，而戊○○亦證稱被告甲○○未曾與伊共同向綽號「婷婷」收取販毒所得之款項，依
    「罪疑唯輕」原則，實難以上該譯文，作為認定被告甲○○
    有販賣第一級毒品海洛因之佐證。
  4.(1)本件員警於94年9 月16日16時50分許，在高雄市新興區○○○路76號「蘇榮茂婦產科」308 丙○○病房內扣得第一級
    毒品海洛因17包、帳簿1 本、電話簿帳單4 張、行動電話卡
    4 張、行動電話儲值卡5 張、行動電話易付卡4 張、分裝夾
    鏈袋1 大包、電話簿2 本、電子磅秤1 台、分裝工具1 批及
    分裝牙線包1 包等物品之事實，為被告甲○○供承不諱，並
    有搜索扣押筆錄、扣押物品目錄表及照片5 幀在卷可稽。(2)
    上開病房內扣得之白色粉末17包，經鑑驗均含第一級毒品海
    洛因成分（合計淨重16.54 公克、空包裝重17.82 公克、純
    度2.97﹪，純質淨重0.49公克），有法務部調查局94年11月
    30日調科壹字第220021547 號鑑定通知書1 份在卷可稽（見
    94偵字第21237 號卷第142 頁），足認扣案白色粉末17包，
    均屬第一級毒品海洛因無訛。(3)然被告甲○○僅承認扣案之
    行動電話1 支（門號為0000000000號）、電話簿2 本、行動
    電話儲值卡5 張及現金57800 元等物為伊所有的，其餘扣案
    物品非伊所有（見本院95年8 月31日審判筆錄，第297 頁）
    。而電話簿2 本（外觀貼有編號為17之1 及17之2） ，經本
    院勘驗後，認「經核內容與警卷2 第67至73頁之所附之影印
    資料相符，另在編號17之1 電話簿內有記載『臺灣法律網→
    劉孟錦律師，進入拉到左下按（其他網站）找到（查捕逃犯
    網路公告）』」（見本院95年1 月20日勘驗筆錄，第94頁）
    ，而觀之上開電話簿之內容，其上僅記載名稱及電話，並無
    任何關被告甲○○有參與販賣第一級毒品海洛因之內容，準
    此，無法以此認定被告甲○○有與丙○○等人共同販賣第一
    級毒品海洛因之犯行。(4)而上開海洛因、分裝夾鏈袋1 大包
    、電子磅秤1 台、分裝工具1 批及分裝牙線包1 包等物，丙○○於警詢時供稱：本案扣案之毒品為伊出資請綽號「婷婷
    」之女子購買，準備售予他人營利，因為戊○○不會分裝毒
    品，案發當日伊才請戊○○將毒品及分裝工具帶至病房，欲
    教戊○○分裝扣案之毒品等語（見94年9 月16日警詢筆錄，
    附於警卷1 第39頁）。承前所述，丙○○自始均未證稱被告
    甲○○有共同參與販賣毒品之行為，故此，尚無證據證明扣
    案之海洛因及分裝工具與被告甲○○有關。此外，依上開監
    聽譯文，亦無法證明被告甲○○有參與販賣第一級毒品海洛
    因之行為。
  5.綜上，並無積極證據足資證明被告甲○○有何公訴人所指於
    94年9 月16日以外之時間有試用第一級毒品海洛因之行為，
    亦查無其他積極證據足堪佐證，自不能以戊○○於警詢前後
    不一之證述作為論罪之唯一依據，核諸前揭說明，本應就此
    部分為被告甲○○無罪之諭知，惟公訴人認被告甲○○此部
    分販賣第一級毒品犯行與前揭經本院論罪科刑之幫助販賣第
    一級毒品海洛因犯行，有連續犯之裁判上一罪關係，爰不另
    為無罪之諭知，附此敘明。
二、被訴販賣第二級毒品甲基安非他命部分：
  (一)公訴意旨另以：被告甲○○有與戊○○、丁○○、丙○○及
    綽號「婷婷」之不詳姓名成年女子，共同竟基於販賣第二級
    毒品甲基安非他命之概括犯意，自93年6 月間某日起，由丙○○每次出資數10萬元不等之價格，由「婷婷」在高雄市不
    詳地點，以第二級毒品甲基安非他命每錢數千元不等之代價
    ，連續多次向柯明祥等不詳姓名成年男子販入數量不詳之及
    甲基安非他命後，由被告甲○○試用販入之甲基安非他命毒
    品之純度，確認品質無問題後，即由丁○○、婷婷、戊○○
    等人連續多次將包裝好的甲基安非他命等毒品，送往乙○○
    、姓名年籍不詳綽號「阿華」之不詳姓名成年男子等買主所
    指定之高雄市前鎮區光華公園等地，以每包甲基安非他命數
    百元至數千元不等之價格，將甲基安非他命販賣予乙○○、
    「阿華」等人，因認被告甲○○另涉有毒品危害防制條例第
    4 條第2 項販賣第二級毒品甲基安非他命罪嫌云云。
  (二)按犯罪事實應依證據認定之，無證據不得認定犯罪事實；不
    能證明被告犯罪者，應諭知無罪之判決。刑事訴訟法第154
    條第2 項、第301 條第1 項分別定有明文。又認定犯罪事實
    之證據，係指足以認定被告確有犯罪行為之積極證據而言，
    如未能發現相當證據或證據不足以證明，自不能以推測或擬
    制之方法，以為裁判基礎（最高法院29年度上字第3105號及
    40年度台上字第86號判例意旨參照）；且認定不利於被告之
    事實，須依積極證據，苟積極證據不足為不利被告之認定時
    ，即應為有利於被告之認定，更不必有何有利之證據；而認
    定犯罪事實所憑之證據，雖不以直接證據為限，間接證據亦
    包括在內，然而無論直接證據或間接證據，其為訴訟上之證
    明，須於通常一般之人均不致有所懷疑，而得確信其為真實
    之程度者，始得據為有罪之認定，倘其證明尚未達到此一程
    度，而有合理之懷疑存在而無從使事實審法院得有罪之確信
    時，即應由法院為諭知被告無罪之判決（最高法院30年度上
    字第816 號、76年度台上字第4986號判例意旨參照）。
  (三)公訴人認被告甲○○涉犯上開罪嫌，係以被告甲○○坦承曾
    試用毒品，及扣得之甲基安非他命5 包等物為其論據。訊據
    被告甲○○堅決否認有販賣第二級毒品甲基安非他命犯行，
    並辯稱：伊沒有販賣第二級毒品甲基安非他命，且伊僅有戊○○住處試用過第一級毒品海洛因1 次，且伊從未曾試用過
    第二級毒品甲基安非他命等語。經查：
  1.本件員警於94年9 月16日16時50分許，在高雄市新興區○○○路76號「蘇榮茂婦產科」308 號房內扣得上開物品之事實
    ，為被告甲○○供承不諱，並有搜索扣押筆錄、扣押物品目
    錄表及照片5 幀在卷可稽。而扣案之晶體5 包經送高雄醫學
    大學附設中和紀念醫院鑑定結果，確屬第二級毒品甲基安非
    他命，有該院94年10月11日0000-000號檢驗報告在卷可稽（
    附於見94年度偵字第21237 號卷第96頁）。
  2.扣案之行動電話1 支（門號為0000000000號）、現金57800
    元、電話簿2 本及行動電話儲值卡5 張等物雖為被告甲○○
    所有，然如前述，上開物品並無法作為被告甲○○有參與販
    賣第二級毒品甲基安非他命之證據。
  3.又上開扣案甲基安非他命及分裝工具，依前所言，為丙○○
    所有，且與被告甲○○無關，而卷附之監聽譯文，亦無法證
    明被告甲○○有參與販賣第二級毒品甲基安非他命之行為。
    佐以，戊○○自始均未陳稱被告甲○○曾有試用第二級毒品
    甲基安非他命之行為，是公訴人認被告甲○○有替丙○○試
    用欲販售之第二級毒品甲基安非他命之純度云云，尚屬無據
    。
  4.再者，乙○○於警詢、偵訊均證稱伊係向丙○○等人購買海
    洛因施用，並未證稱伊曾向丙○○或被告甲○○等人購買過
    第二級毒品甲基安非他命等語（詳後述）。故此，乙○○之
    證詞，亦無法作為被告甲○○有販賣第二級毒品甲基安非他
    命之證據。
  5.綜上所述，公訴人對於起訴之犯罪事實，所提出之證據尚不
    足以證明被告甲○○有共同販賣第二級毒品甲基安非他命之
    犯罪事實，在客觀上既未達於通常一般之人均不致有所懷疑
    、而得確信被告甲○○確曾犯罪之程度，其有合理之懷疑存
    在時，即無從為有罪之確信，自不得以過度之推理及臆測遽
    為認定被告甲○○有罪之證據；此外，復查無其他積極證據
    足認被告甲○○有何與丙○○等人共同販賣第二級毒品甲基
    安非他命之犯行，不能證明被告甲○○此部分犯罪，揆諸首
    揭法律條文及判例說明，自應諭知被告甲○○販賣第二級毒
    品甲基安非他命部分為無罪之判決，以免冤抑。
參、被告戊○○部分：
一、訊據被告戊○○對伊自94年7 月起即有替丙○○收錢，且自
    同年8 月底，伊即知悉所收取之款項為丙○○販毒所得，然
    伊仍繼續幫丙○○向他人收款，且94年9 月16日警方查扣之
    之毒品及分裝工具等物，係伊拿至上開病房交予丙○○等情
    固坦認不諱，惟矢口否認有何共同販賣第一級毒品海洛因及
    第二級毒品甲基安非他命之犯行，並辯稱：伊對於丙○○販
    賣第一級毒品海洛因及第二級毒品甲基安非他命之過程並不
    清楚，伊僅有幫忙丙○○收錢，此舉應成立販賣第一級毒品
    海洛因及第二級毒品甲基安非他命之幫助犯，而非共同正犯
    。再者，伊不知道查獲當日（即94年9 月16日）伊交予丙○○之物品係毒品及分裝工具等物云云。
二、經查：
  (一)員警於94年9 月16日，在高雄市新興區○○○路76號「蘇榮
    茂婦產科」308 號丙○○房內查獲之白色粉末及晶體，確為
    第一級毒品海洛因及第二級毒品甲基安非他命，業如前述，
    而上開扣得之毒品，均係丙○○出資購買欲販賣他人營利，
    而案發當日係因為戊○○不會分裝該毒品，丙○○乃叫戊○○將上開毒品及分裝工具帶至前揭病房內，欲教戊○○分裝
    毒品，且當初丙○○有與戊○○約定，每日支付戊○○1000
    元至1500元不等之薪資等情，業據丙○○於警詢時證述明確
    ，其證稱：「警方在我病房內查扣毒品是我出錢（新台幣16
    萬元）叫綽號婷婷的女子去幫我購買的，但是婷婷購買回來
    後該些毒品的品質不好，所以我就叫婷婷先拿去藏起來，於
    今天下午我叫戊○○前去拿該些毒品回來我病房內，準備分
    裝完成後販買給他人」、「該販毒集團有我及戊○○，我負
    責拿錢出來購買毒品，綽號婷婷則是我拿我所出資的錢前去
    購買毒品回來包裝，包裝完成後婷婷會將以分裝完成的毒品
    藏至路邊，我再指示戊○○前去將該些毒品取回，取回後如
    有顧客要購買毒品，我再跟顧客講好地點及價錢，再要戊○○攜帶毒品前去跟顧客交易‧‧‧而戊○○我當初我跟他講
    好每天薪資為新台幣0000 -0000元不等」等語（見94年9 月
    16 日 警詢筆錄警卷1 第5-6 頁）。
  (二)被告戊○○之辯護人雖抗辯丙○○警詢筆錄內容係員警誘導
    ，惟：
  1.刑事訴訟法第100 條之1 第1 項規定：「訊問被告，應全程
    連續錄音；必要時，並應全程連續錄影。但有急迫情況且經
    記明筆錄者，不在此限」；第2 項規定：「筆錄內所載之被
    告陳述與錄音或錄影之內容不符者，除有前項但書情形外，
    其不符之部分，不得作為證據」，依該條第2 項規定，禁止
    使用之證據，只限於被告訊問筆錄與錄音內容不符之被告陳
    述部分，若未全程連續錄音或根本未錄音，或錄音效果不清
    晰，而無法比對「內容是否不符」則無本條第2 項之適用。
    又國家偵審機關違反本條第1 項規定，其所取得之供述筆錄
    ，究竟有無證據能力，應審酌國家偵審機關違背該法定程序
    之主觀意圖、客觀情節、侵害犯罪嫌疑人權益之輕重、對犯
    罪嫌疑人在訴訟上防禦不利益之程度，以及該犯罪所生之危
    害，暨禁止使用該證據對於抑制違法搜證之效果，及國家偵
    審機關如依法定程序有無發現該證據之必然等具體情節認定
    之。而犯罪嫌疑人或被告之陳述倘屬自白，同法第156 條第
    1 項已特別規定：「被告之自白，非出於強暴、脅迫、利誘
    、詐欺、疲勞訊問、違法羈押或其他不正之方法，且與事實
    相符者，得為證據」，則被告之自白，如係出於自由意志而
    非不正方法，且其自白之陳述經查明與事實相符者，縱令國
    家偵審機關對其詢問時未經全程錄音或錄影，至詢問程序不
    無瑕疵，仍難謂其自白之筆錄當然無證據能力，應依前開均
    衡原則決定之（最高法院93年台上字第1721號判決意旨參照
    ）。
  2.經本院勘驗丙○○94年9 月16日警詢錄音帶，結果認：「
  (一)警詢筆錄是一問一答的方式製作，且現場有電腦繕打的聲音
    。
  (六)第5 頁第10行警員訊問完問題後，停頓許久，員警的詢問及
    丙○○的回答內容應係如下：
    問：這個意思怎麼樣？妳怎麼解釋？這通電話啊？
    答：要準備下去分包。
    問：啊？
    答：要準備下去那個... 弄看看
    問：要下去動毒品的生意？是不是？
    答：對
    問：準備而已？
    答：對
    問：準備要販賣毒品，叫這個人把東西帶來，因為他不會分裝是
        不是？
    答：嗯
    問：是不是這樣？
    答：對
    問：阿賢是誰？螞蟻是誰？阿賢是不是甲○○？
    答：對，阿賢就是甲○○
    問：螞蟻呢？蟑螂是誰？
    答：蟑螂就是小杰
    問：妳要賣毒品，毒品在誰那裡？在蟑螂還是小杰那邊？他
        說他不會分裝，所以妳叫他把東西帶過來病房裡面分裝
        ？是不是？
    答：嗯... 對
    問：今天拿去病房的毒品是誰買的？
    答：螞蟻
    問：螞蟻去買的？妳交待他去買的？還是怎麼樣？
    答：他先去跟婷婷拿
    問：這些譯文需不需要一通一通問？應該不需要吧! 不用這
        麼麻煩了
    答：嗯
    問：這些東西是什麼人去買的？今天查到的這些毒品是誰出資
        的？要做什麼用的？是不是要賣人的？價格多少？
    答：婷婷總共跟我拿16萬元
    問：我先問妳今天在病房查到的毒品是什麼人去買的？
    答：婷婷
    問：婷婷去買的？
    答：嗯，婷婷去買的
    問：婷婷又是誰？
    答：之前是螞蟻的朋友
    問：戊○○的朋友？
    答：螞蟻
    問：喔，螞蟻的朋友，這些毒品是妳叫戊○○和...
    答：婷婷自己去的
    問：交給什麼人？
    答：她拿回來會先放著，她自己會先動，就是這樣
    問：她拿回來？妳交待婷婷去拿的？綽號一個叫婷婷的？然後
        去拿，拿完...
    答：拿完她放在她那裡，再拿糖來給我...，就是換包
    問：妳說的意思我聽不懂
    答：就是黑吃黑
    問：怎麼黑吃黑？
    答：她是錢拿去，然後拿糖給我
    問：我現在是問今天查到的毒品是誰去買的？
    答：婷婷去買的
    問：買回來怎麼樣？
    答：不能用
    問：妳叫她去買的就對了？
    答：嗯，我叫她去調的
    問：不能用怎麼辦？
    答：就放著
    問：就放在婷婷那裡，後來今天...
    答：婷婷先藏著
    問：後來妳今天就叫蟑螂和阿賢先去拿
    答：蟑螂先去拿的
    問：蟑螂去拿回來的，拿回來病房就對了，然後準備分裝要賣給
        別人，是不是？
    答：嗯，就是比不起來
    問：是這樣嘛，東西不好就對了？那19萬是跟婷婷買的，叫
        婷婷去調的
    答：16萬
    問：就是這裡寫的16萬？
    答：嗯
    問：婷婷妳知道她的名字嗎？
    答：不知道，我們都叫她婷婷
    問：今天下午妳才叫他們把錢拿過來？
    答：沒有，婷婷先藏起來
    問：婷婷先藏起來，毒品是妳叫...
    答：叫小杰去拿
    問：叫小杰... 戊○○去跟婷婷拿？
    答：婷婷都先藏在路邊，再叫小杰去拿
    問：叫小杰拿回來分裝就對了，是不是？
    答：嗯
    問：這16萬是叫婷婷去調貨？
    答：嗯
    問：到現在毒品有沒有賣出去？
    答：還都沒有
    問：為什麼妳剛開始在作筆錄時說妳不知道東西是誰的？你
        為什麼要這樣說？
    答：因為剛開始我不知道他是去跟婷婷拿回來的，這個過程
        我不知道婷婷已經放在旁邊了...
    問：這樣就交待不過去了... 妳明知道有這個（錄音帶換面
        ），為什麼要說妳不知道毒品是誰的？為什麼剛筆錄要
        這樣說？啊？淑仔，快點，我問妳啊! 是不是要推卸責
        任啊？啊？要推卸責任？
    答：嗯
    問：戊○○和甲○○妳薪水打多少錢給他們？
    答：甲○○沒有
    問：甲○○沒有，為什麼他要幫妳做事？
    答：他沒有幫我做事
    問：要不然呢？他是什麼角色？幫妳拿毒品回來？要不然也
        有在分裝
    答：他沒有
    問：都沒有？
    答：分裝是他自己的部分，他也是自己用好了
    問：要不然甲○○去病房做什麼？
    答：他也是朋友去探視而已，他跟我借車
    問：只要戊○○被妳請而已？
    答：嗯
    問：妳這個販毒集團成員有誰？
    答：就小杰而已
    答：分配？本來都是婷婷在做的，婷婷後來不知道是什麼事
        情，然後又向我拿錢又交待事情交待不出來，就把她的
        東西拿給我，說是補償我。
    問：這個集團就妳負責嘛!妳拿資金出來是不是？本來是請
        婷婷在做，是不是？
    答：她是幫我去拿東西
    問：對啊，她是幫妳拿東西？
    答：嗯
    問：還有戊○○，三人嘛
    答：婷婷也不算是我請的
    問：那妳算負責拿錢出來買毒品？
    答：嗯
    問：戊○○呢？
    答：戊○○只是拿東西而已
    問：幫妳拿東西及分裝？
    答：分裝都婷婷在分比較多
    問：那今天是誰在分？
    答：婷婷
    問：那怎麼都沒看到她人？
    答：她就拿了我16萬後就走了
    問：戊○○是幫妳去跟婷婷拿東西是嗎？
    答：婷婷先藏在路邊
    問：婷婷分好先藏在路邊，然後戊○○再去拿？賣呢？怎麼
        賣？
    答：就等人打電話來
    問：就戊○○去交就對了？拿出去給別人？就拿東西跟出去
        收錢？他的角色就是這樣!... 一般是不是錢交完就拿回
        來交給妳？
    答：嗯!還沒交到錢哩
    問：你打給婷婷跟小杰的薪水是多少？沒有？還是 (合夥)
        而已？還是怎麼樣？
    答：跟對方加成數，她去接，然後跟對方賺
    問：婷婷就是賺差價就對了？
    答：嗯
    問：小杰呢？
    答：小杰是昨天我拜託他過來的
    問：說多少錢要給他？
    答：1000塊
    問：一天？1500吧？
    答：1000至1500，不一定
    問：現場查到另二位阿芬和甲○○在妳的集團裡扮演什麼角色？
    答：阿憲是朋友而已，他昨天來借車，今天來還車而已
    問：阿芬呢？
    答：她是來照顧我的，因為沒有人照顧我
    問：他們倆 (甲○○及乙○○)在妳集團中扮演什麼角色？
    答：沒有，只是朋友來照顧探視
   (七)第7 頁第1 行丙○○係回答「甲○○有沒有吸毒我不太確
     定」，第7 頁第5 行婷婷的手機號碼是警察自己回答。
   (八)第7 頁第8 、9 行「希望檢察官給我一次機會」係警察自
     己回答的。
   (九)其餘筆錄內容與警訊筆錄內容記載相符，均由丙○○自由
     陳述，並無遭員警以強迫、脅迫或其他不正方法取供的情
     況。」等語（見本院卷第240-246 頁）。
  3.觀之上開勘驗筆錄，雖丙○○之警詢筆錄未完全依丙○○之
    供述記載，然關於扣得之毒品係何人出資購買，及戊○○為
    販毒集團之成員，且伊應允戊○○每日支付薪資1000元至15
    00元，又戊○○係則負責分裝及交付毒品予買家等情，確為
    丙○○自己所陳述，且警察機關已依法定程序連續錄音仍能
    發現該自白證據之必然性等情，故本院認丙○○警詢筆錄所
    載，並無誘導訊問之情。再者，丙○○與被告戊○○相互間
    為朋友關係，彼此間復無何仇鬩，且該丙○○上開供述，亦
    使自身涉犯販賣毒品之非行，益見其證詞應非不實，而無攀
    誣構陷被告戊○○之理。故此，既然案發之前，丙○○已與
    被告戊○○談妥薪資，且案發當日確係因戊○○不會分裝毒
    品，丙○○欲教被告戊○○分裝毒品，被告戊○○始會將上
    開毒品及分裝工具帶至前揭病房予丙○○甚明，則被告戊○○辯稱伊不知道當日交予丙○○之物品為毒品云云，顯係卸
    責之詞。
  (三)按共同實施犯罪行為，在合同意思範圍內，相互利用他人之
    行為，以達其犯罪之目的，原不必每一階段均參與，祇須分
    擔犯罪行為之一部，即應對於全部所發生之結果共同負責。
    又共同正犯之意思聯絡，不限於事前有所協議，於行為當時
    ，基於相互之認識，以共同犯罪之意思參與者，亦無礙於共
    同正犯之成立。又按刑法關於正犯與從犯之區別，係以其主
    觀之犯意及客觀之犯行為標準，凡以自己犯罪之意思而參與
    犯罪，無論其所參與者是否犯罪構成要件之行為，皆為正犯
    ，其以幫助他人犯罪之意思而參與犯罪，其所參與者，苟係
    犯罪構成要件之行為，亦為正犯，必以幫助他人犯罪之意思
    而參與犯罪，其所參與者又為犯罪構成要件以外之行為，始
    為從犯。是本案扣得之毒品係丙○○出資並負責與買主聯絡
    ，另由綽號「婷婷」之女子出面購買毒品，而被告戊○○負
    責則負責將毒品交付買主，並收取貨款，應認被告戊○○與
    丙○○及綽號「婷婷」之女子，就本件販賣毒品之行為，各
    自有其分工，顯見其等均相互利用他人之行為，以達其等販
    賣毒品之目的，均應認係共同正犯。另被告戊○○於本院審
    理時稱：「（是否於審判中曾供述，你從94年8 月以後你就
    知道是販毒的錢，但是你還有繼續幫丙○○去收錢？）是、
    「（丁○○、丙○○及婷婷是販賣何種毒品？）海洛因及甲
    基安非他命」、「（你是否知道或你不知道丙○○有在販毒
    ？）是警察來問我後，我去問丙○○後，我才知道」、「（
    從監聽譯文顯示，丙○○於94年9 月16日前就已經被警方查
    獲過了，你剛剛說你是經由警察問你後，你去問丙○○，才
    知道丙○○販毒的事情，是否在本案94年9 月16日查獲前的
    事情？）是的」等語（見本院95年8 月31日審判筆錄第272
    至273 、280-281 頁）。是被告戊○○於本件被查獲前已知
    悉丙○○在販賣第一級毒品海洛因及第二級毒品甲基安非他
    命，然被告戊○○仍應允丙○○，在該販毒集團中擔任分裝
    及送貨之責，則被告戊○○顯係以本身犯罪之意思而與丙○○共同販賣第一級毒品海洛因及第二級毒品甲基安非他命之
    意思且相互利用他人之行為，以達其販賣毒品犯罪之目的，
    故本院認被告戊○○與丙○○等人間確有共同販賣第一級毒
    品海洛因及第二級毒品甲基安非他命之犯意聯絡、行為分擔
    ，依前揭說明，應屬共同正犯，被告戊○○之辯護人稱:被
    告戊○○僅係幫助犯云云，並不足採。
  (四)政府為杜絕毒品氾濫，毒害人民甚深，再三宣導教民眾遠離
    毒品，媒體報導既深且廣，對於禁絕毒品之政策，應為民眾
    所熟悉。又政府對於查緝施用、轉讓及販賣毒品無不嚴格執
    行，且販賣毒品罪係重罪，若無利可圖，衡情一般持有毒品
    者，當不致輕易將持有之毒品交付他人。況且，販賣毒品乃
    違法行為，非可公然為之，且有其獨特之販售路線及管道，
    亦無公定之價格，復可任意增減其分裝之數量，而每次買賣
    之價量，亦可能隨時依市場貨源之供需情形、交易雙方之關
    係深淺、資力、對行情之認知、可能風險之評估、查緝是否
    嚴緊，及購買者被查獲時供述購買對象之可能性風險評估等
    諸般事由，而異其標準，非可一概而論，是販賣之利得，誠
    非固定，而縱使販賣之人從價差或量差中牟利方式雖異，其
    意圖營利之非法販賣行為仍屬同一。被告戊○○否認犯罪，
    致無法確認其販賣海洛因甲基安非他命之利潤多寡，惟依上
    所述，及被告戊○○承認丙○○每日支付1000元至1500元薪
    資，業如前述，應認被告戊○○有從中獲利之意圖甚明。
  (五)此外，復有分裝夾鏈袋1 大包、電子磅秤1 台、分裝工具1
    批、分裝牙線包1 包，及被告戊○○、丙○○分別所有供販
    賣毒品用之行動電話2 支（門號為0000000000號及00000000
    00）扣案可資佐證。綜上所述，被告戊○○上開辯解，均為
    圖卸刑責之詞，不足採信。綜上，被告戊○○販賣第一級毒
    品海洛因及第二級毒品甲基安非他命之犯行，均堪認定。
三、按販賣毒品罪，以行為人有營利之意思，而販入或賣出毒品
    居其一或二者兼而有之，均屬既遂。必基於「營利」以外之
    原因取得毒品 (如受贈、侵占、竊、搶、盜得）後，始「起
    意」販賣，且尚未「著手」販賣，始構成意圖販賣而持有，
    若已著手實施，而未賣出，則成立販賣毒品未遂罪。被告戊○○與丙○○及綽號「婷婷」女子，本共同意圖營利而販入
    第一級毒品海洛因及第二級毒品甲基安非他命，已如前述，
    雖尚未完成交易，即被警查獲，係屬販賣既遂，是核被告戊○○所為，係犯違反毒品危害防制條例第4 條第1 項販賣第
    一級毒品罪及同條第2 項販賣第二集毒品罪，其持有第一級
    毒品及第二級毒品，進而販賣，低度之持有行為為高度之販
    賣行為所吸收，均不另論罪，其與丙○○及綽號「婷婷」女
    子間就上開犯行，有犯意聯絡，行為分擔，均為共同正犯。
    被告戊○○以上所犯2 罪間，犯意各別，罪名互殊，應予分
    論併罰。又被告戊○○年僅24歲，學歷僅高中畢業年輕識淺
    ，涉世未深，釀成大錯，且其與丙○○共同販賣海洛因及甲
    基安非他命，其僅係負責分裝及送貨等工作，且尚未將毒品
    販賣他人即為警查獲，若科以法定最低刑度無期徒刑及有期
    徒刑7 年，猶嫌過重，犯罪情狀尚堪憫恕，爰依刑法第59條
    規定減輕其刑。爰審酌被告戊○○與丙○○等人欲販賣第一
    級毒品海洛因及第二級毒品甲基安非他命營利，危害國民健
    康及社會治安，行為後復未坦承全部犯行，惟被告戊○○尚
    未將扣案之毒品售予他人，且被告戊○○非居於主導之地位
    ，犯罪情狀較丙○○為輕等一切情狀，分別量處如主文所示
    之刑，並定應執行之刑，以示懲戒。
四、沒收部分：
  (一)扣案之海洛因及甲基安非他命，分別係第一級毒品及第二級
    毒品，已如前述，均應依毒品危害防制條例第18條第1 項前
    段之規定沒收銷燬之，因鑑驗耗失之海洛因及甲基安非他命
    ，自無庸沒收銷燬；又盛裝上開海洛因之包裝袋17包，與海
    洛因非不可剝離，又盛裝上開甲基安非他命之包裝袋5 包，
    與甲基安非他命非不可剝離，均應依毒品危害防制條例第19
    條第1 項規定諭知沒收。
  (二)如附表1 至4 所示之物，係丙○○所有供販賣毒品所用之物
    ，業據丙○○於警詢時供述在卷，均應依毒品危害防制條例
    第19條第1 項規定宣告沒收。
  (三)又扣案之0000000000號及0000000000號行動電話2 支，分別
    為被告戊○○及丙○○所有，用以聯絡販賣海洛因及甲基安
    非他命所用之物，已據被告戊○○及丙○○陳述明確，應均
    依毒品危害防制條例第19條第1 項併宣告沒收。至未扣案之
    0000000000號行動電話1 支，係屬綽號「婷婷」女子所有供
    其與被告戊○○及丙○○聯絡販賣第一級及第二級毒品所用
    之物，依共犯共同沒收理論，亦應依毒品危害防制條例第19
    條第1 項之規定，宣告沒收，如全部或一部不能沒收時，追
    徵其價額或以其財產抵償之。而通訊業者出租行動電話予消
    費者使用時，即同時附帶提供SIM 卡給消費者作為門號使用
    之介面，是通訊業者出租之標的為行動電話門號，SIM 卡則
    為使用該門號之介面，由消費者自負SIM 卡保管、使用之權
    責，並得移轉所有權予他人，是上開SIM 卡3 枚自屬被告戊○○、丙○○及綽號「婷婷」女子所有，且係供販賣第一、
    二級毒品所用之物，應依毒品危害防制條例第19條第1 項之
    規定，宣告沒收。
  (四)至在上開蘇榮茂婦產科308 病房內查扣之行動電話1 支（門
    號為0000000000號）、筆記簿1 本、電話簿帳單4 張、行動
    電話卡4 張，並無證據證明係被告戊○○、丙○○或綽號「
    婷婷」女子所有，或與渠等犯本件販賣毒品之行為有涉。另
    行動電話1 支（門號0000000000號門號SIM 卡1 枚）、現金
    57800 元、行動電話儲值卡5 張及電話簿2 本，係被告甲○○所有（見本院卷第94及297-298 頁），而非被告戊○○、
    丙○○或綽號「婷婷」女子所有之物，自均不予宣告沒收，
    併此說明。
五、新舊法比較：
  (一)按刑法第28條共犯修正施行前規定「2 人以上共同實施犯罪
    之行為者，皆為正犯」，修正施行後規定「2 人以上共同實
    行犯罪之行為者，皆為正犯」，修法後將完全未參與犯罪行
    為之實行之陰謀共同正犯及預備共同正犯刪除。而本件被告
    戊○○與丙○○及綽號「婷婷」之成年女子對於販賣第一級
    及第二毒品等犯行有犯意聯絡及行為分擔，被告並已著手於
    犯罪行為，屬實行犯行之正犯，不論依修正前之刑法第28條
    ，或修正後之刑法第28條之規定，均構成共同正犯，對被告
    戊○○而言並無有利或不利之情形，自不生新舊法比較之問
    題，應逕依修正前之刑法第28條，論以共同正犯。
  (二)又按被告戊○○行為後，刑法第51條業已修正公布，並於95
    年7 月1 日施行，修正前刑法第51條規定：「數罪併罰，分
    別宣告其罪之刑，依左下列各款定其應執行者：」其中第5
    款規定：「宣告多數有期徒刑者，於各刑中之最長期以上，
    各刑合併之刑期以下，定其刑期。但不得逾20年。」修正後
    刑法第51條第5 款規定：「宣告多數有期徒刑者，於各刑中
    之最長期以上，各刑合併之刑期以下，定其刑期。但不得逾
    30年。」比較結果，修正前刑法較有利於被告戊○○。
  (三)被告戊○○所犯販賣第一級毒品罪，法定本刑為死刑或無期
    徒刑，被告戊○○行為時依舊刑法第64條第2 項規定：死刑
    減輕者，為無期徒刑，或15年以下12年以上有期徒刑，新刑
    法則規定：死刑減輕者，為無期徒刑；舊刑法第65條第2項
    規定：無期徒刑減輕者，為7 年以上有期徒刑，新刑法則規
    定無期徒刑減輕者，為20年以下15年以上有期期徒刑。經比
    較新舊法結果，以舊法較有利被告戊○○，依刑法第2 條第
    1 項前段之規定，自應適用較有利於被告戊○○之行為時法
    律，即修正前刑法第64條第2 項、第65條第2 項規定減輕之
    （綜合比較刑法修正前後關於共犯、數罪併罰以及死刑、無
    期徒刑減輕其刑之規定，仍以舊法較有利於被告戊○○，依
    刑法第2 條第1 項前段之規定，自應適用較有利於被告戊○○之行為時法律，即修正前刑法之規定處斷）。
六、公訴意旨另以：被告戊○○、丙○○及綽號「婷婷」之女子
    ，自93年6 月間某日起，由丙○○每次出資數10萬元不等之
    價格，由「婷婷」在高雄市不詳地點，以第一級毒品海洛因
    1 兩16萬元、第二級毒品甲基安非他命每錢數千元不等之代
    價，連續多次向柯明祥等不詳姓名成年男子販入數量不詳之
    海洛因及甲基安非他命後，由被告戊○○等人連續多次將包
    裝好的海洛因、甲基安非他命等毒品，送往乙○○、姓名年
    籍不詳綽號「阿華」之不詳姓名成年男子等買主所指定之高
    雄市前鎮區光華公園等地，以每包海洛因1000元至2000元不
    等之價格、每包甲基安非他命數百元至數千元不等之價格，
    將海洛因及甲基安非他命販賣予乙○○、「阿華」等人，丙○○並以每日薪資1000元至1500元之代價，僱用被告戊○○
    向「婷婷」收取每日販毒所得，丙○○再向被告戊○○拿取
    販毒所得，以圖逃避警方之查緝，因認被告戊○○此部分涉
    有共同連續販賣第一級毒品海洛因及第二級毒品甲基安非他
    命罪嫌云云。
七、訊據被告戊○○對伊自94年7 月起即有替丙○○向綽號「婷
    婷」之女子收錢，且自同年8 月底，伊即知悉所收取之款項
    為丙○○販毒之所得，然伊仍繼續幫丙○○收款等情坦認不
    諱，然堅詞否認伊自93年6 月起即有受顧丙○○收取販毒所
    得，或替丙○○送毒品予買主之犯行，並辯稱：伊於93 年
    10月始自軍中退伍，不可能自93年6 月起即與丙○○共同販
    賣毒品。另門號0000000000號及0000000000號之行動電話均
    非伊所有，而門號0000000000號行動電話雖為伊所使用，然
    無法以0000000000號行動電話之譯文內容，遽以認定伊於案
    發前有販賣第一級毒品海洛因及第二級毒品甲基安非他命之
    行為等語。經查：
  (一)公訴人雖認被告戊○○自93年6月起即有與丙○○等人共同
    販賣第一級毒品海洛因及第二級毒品甲基安非他命之行為，
    然本件警方係自94年7 月間始開始監聽被告戊○○或丙○○
    等人，此觀之卷付之監聽譯文及通訊監察書甚明，而丙○○
    於警詢及偵訊均供稱：扣案之毒品為伊購入準備售予他人營
    利，查獲前伊尚未售予他人毒品成功等語，是公訴人認被告
    戊○○與丙○○自93年6 月起即有販售第一級毒品海洛因及
    第二級毒品甲基安非他命云云，洵屬無據。
  (二)又門號0000000000號及0000000000號之行動電話，被告戊○○均否認為其所有，而公訴人並未提出上開門號為戊○○所
    使用之證據，且經本院勘驗丙○○0000000000號與00000000
    0 號及0000000000門號之部分監聽錄音帶，結果認「(一)僅有
    警卷2 第80頁第2 行至第7 行、第81頁第1 行至第11行之錄
    音帶內容可以播放，其他監聽的內容錄音帶並無法播放。(二)
    可以播放的上開2 段監聽譯文並無法辨識接話者及應答者為
    何人。(三)警卷第80頁該段監聽內容僅可以聽到雙方（1 男1
    女）在討論是16萬還是19萬，且女方有叫男方打電話去問螞
    蟻，其餘對話內容無法清楚辨識。(四)警卷第81頁該段監聽內
    容僅可大約聽到，有1 方說他送早上，其他的對話內容似乎
    在討論手機的收訊及使用問題」（見本院卷第247 頁），是
    無法從監聽錄音帶中辨識對話者是否即為被告戊○○，故此
    上開監聽譯文中關於0000000000號及0000000000門號之對話
    內容，尚難認係被告戊○○所為，先予敘明。
  (三)再者，雖乙○○於警詢及偵訊均證稱：伊曾向丙○○購買第
    一級毒品海洛因等語。其於警詢時證稱：「我是將毒品海洛
    因摻入香菸點燃吸食」、「我所吸食的毒品是打電話向丙○○所購買，然後都是由1 位綽號螞蟻的男子拿毒品至高雄市
    光華公園附近跟我交易毒品，我每次向其購買1 小包毒品之
    價格為新台幣1000元整」、「我於今年6 、7 月份開始向丙○○購買毒品，至今已購買過大約4 次，每次都是綽號螞蟻
    男子拿毒品過來跟我交易的」等語（見94年9 月16日及同年
    月17日警詢筆錄，附於警卷2 第31頁、第33-34 頁）；其於
    偵訊時證稱：「（何時開始向丙○○買毒品？）6 、7 月間
    開始我打電話向她說要買毒品，她就聯絡婷婷、螞蟻把貨拿
    給我，共買10幾次海洛因，每次買1 、2 千元以夾鍊袋裝1
    小包等語（見94年9 月17日偵訊筆錄，附於94年度偵字第21
    404 號第21頁）。然依乙○○之證詞，均僅能證明伊自於94
    年6 、7 月間，曾向丙○○購買第一級毒品海洛因多次。而
    依乙○○上開證詞，伊向丙○○購買之毒品係海洛因，且係
    由綽號「螞蟻」之男子將海洛因交予伊，而被告戊○○之綽
    號係「蟑螂」，並非「螞蟻」，而乙○○從未指認被告戊○○即係交付毒品海洛因之男子。佐以，丙○○亦從未證稱伊
    有指示被告戊○○將毒品海洛因交予乙○○，而觀之被告戊○○0000000000號行動電話之監聽譯文，亦無被告戊○○與
    乙○○聯絡之內容，是無證據證明被告戊○○有與丙○○共
    同販賣第一級毒品海洛因予乙○○之犯意聯絡或行為分擔。
    此外，乙○○自始證稱伊係向丙○○購買海洛因，均未證稱
    伊曾向丙○○或被告戊○○購買第二級毒品甲基安非他命等
    語，佐以乙○○為警查獲當日經採尿送驗，確僅呈嗎啡陽性
    反應，此有乙○○之濫用藥物尿液檢驗報告可佐（見本院卷
    第332 頁），是公訴人認乙○○曾向被告戊○○等人購買第
    二級毒品甲基安非他命云云，尚無理由。
  (四)公訴人另認被告戊○○有共同販賣毒品予綽號「阿華」之人
    ，然公訴人對於被告戊○○究於何時、何地、販賣何種毒品
    及數量予綽號「阿華」之人等節，均未記載，是綽號「阿華
    」之人究竟是否有向被告戊○○等人購買毒品已有可疑，而
    依卷附之監聽譯文，僅有丙○○與門號0000000000號及0000
    000000、0000000000（見警卷1 第80、86-87 、93、97頁）
    有提到「阿華」，然上開內容除無法證明綽號「阿華」之人
    有購買毒品之行為外，亦無法證明與被告戊○○有與綽號「
    阿華」之人有何關連。故此，公訴人另認被告戊○○有販賣
    毒品予綽號「阿華」之人，亦有未洽。
  (五)按依法實施通訊監聽所取得證人之對話紀錄，固非不得採為
    證據，然此與證人在實施刑事訴訟之公務員訊問時所為之供
    述相較，就程序之公開言，究不若後者之憑信力（證人作證
    尚須具結，如有虛偽陳述，應負偽證罪責)， 尤以被告之自
    白為親自歷境，尚須與事實相符，並有其他佐證以資補強，
    始足採為論罪依據，該證人之監聽所得對話紀錄，更須受此
    限制，自不待言，最高法院著有85年度台上字第4686號判決
    可資參照。揆諸上開說明，無論是被告或證人監聽所得之對
    話記錄，均需有其他佐證始得作為不利被告之認定。門號00
    00000000行動電話為被告戊○○使用，而門號0000000000號
    及0000000000號行動電話分別為丙○○及甲○○所使用等情
    ，為被告戊○○所坦承，又上開行動電話互有聯絡之事實，
    有上開監聽譯文及門號申請人資料可參，而觀之卷附之監聽
    之譯文內容，在談話中夾雜暗語、代號，雖警方於譯文加註
    其意，卻無相關文件可供佐證，而公訴人亦未傳喚與被告戊○○對話之對象，以證明被告戊○○是否確有販賣毒品之行
    為。故此，本院認前揭通訊監察錄音之譯文純係推測之詞，
    不足為被告戊○○犯罪之佐證，亦即上開監聽譯文僅能證明
    被告戊○○曾以上述電話與丙○○等人聯絡，但無法直接證
    實被告戊○○多次販賣毒品海洛因及甲基安非他命予他人之
    事實。
  (六)綜上所述，本件並無積極證據證明被告戊○○有共同多次販
    賣海洛因予乙○○或綽號「阿華」之犯行。不能證明被告戊○○此部分犯罪，本應為無罪之諭知，惟此部分與前開有罪
    部分，公訴人以連續犯之裁判上一罪關係起訴，故不另為無
    罪之諭知，附此敘明。
肆、被告丁○○部分
一、公訴意旨另以：被告丁○○（綽號螞蟻）與戊○○、甲○○
    、丙○○及綽號「婷婷」之不詳姓名成年女子，均明知海洛
    因及甲基安非他命分屬毒品危害防制條例所列管之第一、二
    級毒品不得販賣，竟基於販賣第一、二級毒品海洛因、甲基
    安非他命之概括犯意，自93年6 月間某日起，由丙○○每次
    出資數10萬元不等之價格，由「婷婷」在高雄市不詳地點，
    以第一級毒品海洛因1 兩16萬元、第二級毒品甲基安非他命
    每錢數千元不等之代價，連續多次向柯明祥等不詳姓名成年
    男子販入數量不詳之海洛因及甲基安非他命後，由甲○○試
    用販入之海洛因及甲基安非他命等毒品之純度，確認品質無
    問題後，即由被告丁○○等人連續多次將包裝好的海洛因、
    甲基安非他命等毒品，送往乙○○、綽號「阿華」之不詳姓
    名成年男子等買主所指定之高雄市前鎮區光華公園等地，以
    每包海洛因1000元至2000元不等之價格、每包甲基安非他命
    數百元至數千元不等之價格，將海洛因及甲基安非他命販賣
    予乙○○、「阿華」等人，丙○○並以每日薪資1000元至15
    000 元之代價，僱用與其有共同犯意聯絡之戊○○、甲○○
    ，向「婷婷」及丁○○收取每日販毒所得，丙○○再向戊○○、甲○○拿取販毒所得，以圖逃避警方之查緝，因認被告
    丁○○共同涉有毒品危害防制條例第4 條第1 、2 項販賣第
    一級毒品海洛因及第二級毒品甲基安非他命罪嫌云云。
二、按犯罪事實應依證據認定，無證據不得認定犯罪事實；不能
    證明被告犯罪者，應諭知無罪之判決，刑事訴訟法第154 條
    第2 項、第301 條第1 項分別定有明文。又事實之認定，應
    憑證據，如未能發現相當證據，或證據不足以證明，自不能
    以推測或擬制之方法，為裁判基礎；且認定不利於被告之事
    實須依積極證據，苟積極證據不足為不利於被告事實之認定
    時，即應為有利於被告之認定；另認定犯罪事實所憑之證據
    ，雖不以直接證據為限，間接證據亦包括在內，然而無論直
    接證據或間接證據，其為訴訟上之證明，須於通常一般之人
    均不致有所懷疑，而得確信其為真實之程度者，始得據為有
    罪之認定，倘其證明尚未達到此一程度，而有合理之懷疑存
    在而無從使事實審法院得有罪之確信時，即應由法院為諭知
    被告無罪之判決（參照最高法院40年度台上字第86號、30年
    度台上字第816 號、76年度台上字第4986號判例意旨）。又
    刑事訴訟法第161 條已於民國91年2 月8 日修正公布，其第
    1 項規定：檢察官就被告犯罪事實，應負舉證責任，並指出
    證明之方法。因此，檢察官對於起訴之犯罪事實，應負提出
    證據及說服之實質舉證責任。倘其所提出之證據，不足為被
    告有罪之積極證明，或其指出證明之方法，無從說服法院以
    形成被告有罪之心證，基於無罪推定之原則，自應為被告無
    罪判決之諭知（參照最高法院92年台上字第128 號判例）。
三、公訴人認被告丁○○共同涉犯販賣第一級毒品海洛因及第二
    級毒品甲基安非他命罪嫌，主要係以戊○○、甲○○之證述
    及監聽譯文等資料為主要論據。訊據被告丁○○堅決否認有
    販賣毒品之犯行，並辯稱：伊之綽號雖為「螞蟻」，然伊沒
    有與丙○○等人共同販賣毒品，且案發當日查扣之物品，並
    非伊交予戊○○轉交予丙○○等語。經查：
  (一)被告丁○○否認0000000000號及0000000000行動電話門號為
    其所有，且公訴人亦未提出上開門號為被告丁○○所使用之
    證據，承前所述，經本院勘驗丙○○0000000000號與000000
    000 號及0000000000門號之部分監聽錄音帶，並無法從監聽
    錄音帶中辨識對話者是否即為被告丁○○，上開監聽譯文中
    關於0000000000號及0000000000門號之對話內容，尚難認係
    被告丁○○所為，先予敘明。
  (二)門號0000000000號雖為被告丁○○使用，而門號0000000000
    號為丙○○所使用等情，為被告丁○○所坦承，又上開行動
    電話互有聯絡之事實，而觀之卷附之監聽之譯文內容，被告
    丁○○及丙○○對話中夾雜暗語、代號，雖警方於譯文加註
    其意，卻無相關文件可供佐證，而丙○○亦未就監聽譯文中
    關於伊與被告丁○○之對話究何意義具結作證，以證明被告
    丁○○是否確有共同販賣毒品之行為。故此，本院認前揭通
    訊監察錄音之譯文純係推測之詞，不足為被告丁○○犯罪之
    佐證，亦即上開監聽譯文僅能證明被告丁○○曾以上述電話
    與丙○○聯絡，但無法直接證實被告丁○○有販賣毒品海洛
    因及甲基安非他命予他人之舉。
  (三)再者，依乙○○上開證詞，伊雖於94年6 、7 月間，曾向丙○○購買第一級毒品海洛因多次，且係由綽號「螞蟻」之男
    子將海洛因交予伊，雖被告丁○○之綽號係「螞蟻」，然員
    警或公訴人從未讓乙○○指認被告丁○○是否即為伊口中所
    稱交付毒品之人。而觀之丙○○上開監聽譯文，亦無丙○○
    交代被告丁○○將海洛因交予乙○○之通話內容。故此，要
    難以乙○○證稱是綽號「螞蟻」之人交海洛因交予伊等語，
    即認被告丁○○有與丙○○共同販賣第一級毒品海洛因予乙○○之犯意聯絡或行為分擔。又如前言，公訴人就綽號「阿
    華」之人究於何時、何地、向何人購入何種毒品及數量等節
    ，均未記載，是綽號「阿華」之人究竟是否有向被告丁○○
    等人購買毒品已有可疑，而依卷附之監聽譯文，僅有丙○○
    與門號0000000000號及0000000000、0000000000（見警卷1
    第80、86-87 、93、97頁）有提到「阿華」，然上開內容除
    無法證明綽號「阿華」之人有購買毒品之行為外，亦無法證
    明被告丁○○與綽號「阿華」之人有何關連。故此，公訴人
    另認被告丁○○有販賣毒品予綽號「阿華」之人，亦不足採
    。
  (四)雖戊○○於本院審理時證稱；當日扣案之毒品及分裝工具等
    物係被告丁○○交予伊轉交丙○○，且被告丁○○有與丙○○等人共同販賣第一級毒品海洛因及第二級毒品甲基安非他
    命等語（見本院95年8月31日審判筆錄，第272-273頁）。惟
    按共犯之自白，不得作為有罪判決之唯一證據，仍應調查其
    他必要之證據，以察其是否與事實相符，刑事訴訟法第156
    條第2 項定有明文；次按共同被告具有共犯關係者，固得採
    為其他共犯犯罪之證據，然為保障其他共犯之利益，該共犯
    所為不利於己之陳述，須無瑕疵可指，且仍應調查其他必要
    之證據，以查其是否與事實相符，不得專憑該項陳述作為其
    他共犯犯罪事實之認定，即尚須以補強證據予以佐證，不可
    攏統為同一之觀察，最高法院94年度台上字第5651號判決可
    資參照。被告戊○○雖證稱扣案之毒品及分裝工具等物係被
    告丁○○交予伊，但戊○○對於被告丁○○究係於當日何時
    打電話與伊聯絡，及被告丁○○共交付幾袋物品與伊等節，
    前後證述不一，其於警詢時陳稱：「警方所查獲之毒品及器
    具是丁○○（綽號螞蟻）之人，於94年9 月8 、9 時許，打
    電話給我，並約在高雄市○鎮區○○路上的上光眼鏡行門口
    前，叫我將2 袋物品轉交給丙○○」等語（見95年9 月27日
    警詢筆錄，附於94年度偵字第卷第51-52 頁）；其於本院審
    理時證稱：「（我記得是當天早上約10點多左右，他是直接
    打我0000000000的行動電話給我，當時他沒有來電顯示」、
    「（在上光眼鏡行，丁○○交給你幾袋的東西？）1 袋」等
    語（見本院95年8 月31日審判筆錄第276-277 頁）。是上開
    物品是否為被告丁○○交付予戊○○已有可疑。再者，戊○○對於該販毒集團成員究有何人，及各自負責之工作內容為
    何，前後陳述亦不一。其於第1 次警詢時供稱：該犯罪集團
    成員僅有伊與丙○○等語（見94年9 月16日警詢筆錄，附於
    警卷2 第22頁），惟戊○○於該次警詢時即稱扣案之毒品及
    工具係丁○○交予伊，衡情，若被告丁○○確實為該販毒集
    團之成員，為何戊○○於第1 次警詢時就此部分隻字未提？
    ）。又戊○○於第2 次警詢供稱：「以丙○○為首毒品販賣
    集團成員有甲○○、丁○○、我及1 名綽號『婷婷』之女子
    。我負責收取中盤商綽號『婷婷』之女子毒品所收款項，丙○○是出資購買毒品及分裝，甲○○是幫忙找上游賣家及試
    驗所購入之毒品純度等，丁○○則是分裝及運送毒品給下游
    買方，綽號『婷婷』之女子則是販毒中盤商，他向丙○○拿
    取毒品後，將販毒所得之款項收齊後打電話叫我過去收取款
    項‧‧‧等語（見94年9 月17日警詢筆錄，附於警卷2 第
    25-2 6頁）；然戊○○於第3 次警詢筆錄係稱：「‧‧‧毒
    品應該都是由丙○○分裝後，由綽號婷婷、螞蟻等人過去找
    丙○○拿，並帶回去販售」等語（見94年9 月27日警詢筆錄
    ，附於94年度偵字21 237號卷第53頁）；其於本院審理時證
    稱：「（你是否知道丁○○、丙○○及婷婷如何分工販賣毒
    品？）我不知道」、「（你說你不知道丙○○等人販毒的分
    工狀況，但是為何你於警訊、偵訊時卻說丙○○、丁○○、
    你及婷婷、甲○○有共組販毒集團，並且詳細說明每個人的
    分工角色？）我當時確實有講過這些話（嗣後改稱偵卷第53
    頁第6 行及第7 行不是我講的，是警察提示我這些相關情節
    ，我沒有意見，警察就記錄上去）。我只是知道甲○○有試
    用毒品，丁○○及婷婷是送毒品的，我也有向婷婷及丁○○
    收錢」等語（見本院上開審判筆錄第273 頁）。觀之戊○○
    前後證詞，其對於以丙○○為首之販毒集團成員究竟有何人
    ，如此簡單明確之問題，前後證述互有歧異。再者，其對於
    被告丁○○在該販毒集團中究竟有無負責分裝毒品，前後證
    詞也不一。參以丙○○94年9 月16日警詢筆錄，其均未提及
    被告丁○○有共同參與販賣毒品之情，準此，實難以戊○○
    前後不一之證詞，而以認定被告丁○○有共同販賣第一級毒
    品海洛因及第二級毒品甲基安非他命之行為。
四、綜上所述，被告丁○○是否確有上開販賣第一級毒品海洛因
    及第二級毒品甲基安非他命之犯行，本院認為仍存有合理之
    懷疑，尚未到達確信其為真實之程度。此外，復查無其他積
    極證據足資證明被告丁○○有何上開被訴之犯行，揆諸前揭
    法律規定及說明，被告丁○○之犯罪自屬不能證明，應為被
    告丁○○無罪之諭知。
應依刑事訴訟法第299 條第1 項前段、第301 條第1 項前段，毒
品危害防制條例第4 條第1 項、第2 項、第18條第1 項前段、第
19條第1 項，刑法第2 條第1 項前段、第11條、修正前刑法（下
同）第28條、第30條、第59條、第51條第5 款，判決如主文。
本案經檢察官劉慕珊到庭執行職務
中    華    民    國    95    年    9     月    22    日
                  刑事第七庭   審判長 法  官  孫啟強
                                      法  官  蔡川富
                                      法  官  張茹棻
以上正本證明與原本無異。
如不服本判決，應於判決送達後10日內，向本院提出上訴狀。
中    華    民    國    95    年    9     月    22    日
                                      書記官  陳惠玲
附表：
┌──┬───────────────┬───────────────┐
│編號│     名   稱                  │          數      量          │
├──┼───────────────┼───────────────┤
│ 1  │電子磅秤                      │1台                           │
├──┼───────────────┼───────────────┤
│ 2  │牙線盒                        │1盒                           │
├──┼───────────────┼───────────────┤
│    │夾鍊袋                        │1大包                         │
│ 3  │                              │                              │
├──┼───────────────┼───────────────┤
│ 4  │分裝工具                      │1 批（內有小剪刀4 把、小鑷子4 │
│    │                              │支、竹籤2 支、小美工刀1 支、鑰│
│    │                              │匙圈1 個，均放置在1 鐵盒內）  │
└──┴───────────────┴───────────────┘
附錄本判決論罪科刑法條：
毒品危害防制條例第4 條第1項、第2項：
製造、運輸、販賣第一級毒品者，處死刑或無期徒刑；處無期徒
刑者，得併科新臺幣1,000 萬元以下罰金。
製造、運輸、販賣第二級毒品者，處無期徒刑或7 年以上有期徒
刑，得併科新臺幣700萬元以下罰金


司法院資訊處製作；財團法人民間司法改革基金會備份。
